最高法院刑事判決　　　　　　九十四年度台上字第三０二七號
　　上　訴　人　甲○○
　　　　　　　　　　　　5號
　　　　　　　　　　　　（另案在台灣屏東監獄竹田分監執行
　　　　　　　　　　　　中）
　　選任辯護人　陳世明律師
上列上訴人因強盜案件，不服台灣高等法院高雄分院中華民國九
十四年三月二十二日第二審判決（九十四年度上訴字第七九號，
起訴案號：台灣屏東地方法院檢察署九十一年度偵字第五二九六
號，九十二年度偵字第四一九號、第一二九九號、第一四０三號
），提起上訴，本院判決如下：
    主  文
原判決撤銷，發回台灣高等法院高雄分院。
    理  由
本件原判決認定：上訴人甲○○與潘薪宇（已經第一審法院判處
有期徒刑七年四月確定）基於犯意聯絡，意圖為自己不法之所有
，於民國九十一年九月十六日下午一時二十分許，由潘薪宇持其
所拾獲而侵占之客觀上足以危害人之生命身體，依社會通常觀念
可供兇器使用之玩具手槍改造八mm手槍 (槍枝管制編號0000
000000號）一支及長四十九公分之鐵橇 (起釘器）一支，
上訴人駕駛車牌號碼WO－六四二七號自小客車搭載潘薪宇及不知
情之李欣怡（經檢察官另為不起訴處分確定），至屏東縣內埔鄉
○○路張桂妹經營之興源檳榔攤，潘薪宇、上訴人進入該檳榔攤
後，見僅有張桂妹一人抱著幼孫，潘薪宇乃出示所攜帶之玩具手
槍及子彈，令張桂妹「不要動」，使張桂妹誤以為該玩具手槍為
真槍，以此方式脅迫張桂妹，至使張桂妹不能抗拒後，遂持其攜
帶之鐵橇破壞錢櫃抽屜，強取抽屜內現金新台幣（下同）二百元
，上訴人則於旁把風之際，強取冰箱內之蠻牛飲料當場食用，旋
張桂妹恐遭潘薪宇等人傷害，立即跑出檳榔攤外，並高喊「有賊
」，張桂妹之子鄔智宏在檳榔攤對面住處聽聞驚叫聲，而出外查
看，潘薪宇、上訴人二人見狀即駕車逃逸，鄔智宏立即追捕，潘
薪宇於逃逸之際不慎遺失Motorola牌行動電話一具。張桂妹另一
子鄔智雄適自外返回，見狀亦加入追捕未獲而逃逸等情，因而維
持第一審論處上訴人共同意圖為自己不法之所有，攜帶兇器，以
脅迫至使不能抗拒而取他人之物罪刑之判決，駁回上訴人在第二
審之上訴，固非無見。
惟查：(一)共同被告對於其他共同被告之案件而言，為被告以外之
第三人，本質上屬於證人，為確保被告對於證人之詰問權，應使
共同被告立於證人之地位而為具結陳述，並接受被告之詰問，其
陳述始得作為認定被告犯罪事實之判斷依據。此觀司法院大法官
會議釋字第五八二號解釋意旨自明。本件原判決以共同被告潘薪
宇於第一審法院所為不利於上訴人之陳述，亦即潘薪宇供稱伊與
上訴人二人進入店內，伊拿起釘器撬開抽屜拿裏面的東西，上訴
人在旁邊看等語之供述，作為認定上訴人犯行之佐證。然查第一
審及原審法院並未使潘薪宇立於證人地位而為具結陳述，並接受
上訴人之詰問，原審逕認潘薪宇於第一審以被告身分所為不利於
上訴人之陳述，亦得採為認定上訴人犯罪之證據，違反上開解釋
意旨，顯難認為合法。(二)原判決認定上訴人與潘薪宇基於攜帶兇
器強盜之犯意聯絡，由潘薪宇持玩具手槍及鐵橇等兇器，與上訴
人進入屏東縣內埔鄉○○路張桂妹所經營之檳榔攤，喝令張桂妹
「不要動」，至使張桂妹不能抗拒，由潘薪宇強盜錢櫃抽屜內錢
款，上訴人則於在旁把風之際，亦強盜冰箱內之蠻牛飲料一瓶當
場飲用等情，其理由欄明所依憑之證據，係依憑張桂妹於第一
審法院指證：「……我看到二個男子下車……有一個人（指潘薪
宇）拿起釘器及拿像槍的東西，那個人先拿槍跟子彈給我看，之
後拿起釘器敲打上鎖的抽屜，打壞以後拿裏面的零錢二百元……
，另外一個人（指上訴人）沒有拿東西在旁邊看……」等語作為
證據（見原判決理由三之(一)記載）。原判決僅引用張桂妹上開證
述作為證據，則原判決事實認定上訴人於把風之際亦曾強盜蠻牛
牌飲料一瓶飲用部分，即失其依據。按張桂妹於九十三年十月二
十九日於第一審法院另曾證稱：潘薪宇持手槍、起釘器強盜其檳
榔攤內錢款時，甲○○亦強盜其店內冰箱內蠻牛飲料來喝等語（
見原審訴字卷第二宗第一一二頁及背面），倘認該部分證述為真
實可採，得採為認定事實之證據，自應於理由欄併引用該部分證
詞以為證據，始符合原判決事實之認定，原判決未併引用該部分
證詞作為證據，而為上開事實之認定，亦有未合。(三)原判決理由
欄已明上訴人與潘薪宇共同為本件強盜行為當時，由潘薪宇所
使用之玩具手槍、子彈（亦即扣案之玩具手槍、子彈）經送鑑定
結果，該玩具手槍不具殺傷力，子彈則具有殺傷力等情。倘認該
鑑定結果無訛，則上訴人對於潘薪宇未經許可持有具有殺傷力之
子彈犯行部分，是否同有犯意聯絡及行為分擔，而牽連觸犯槍砲
彈藥刀械管制條例第十二條第四項之罪？該罪是否為起訴效力所
及因而應併予審判？實情仍欠明瞭。原審未詳查審酌及此，遽為
判決，亦有查證未盡之違誤。以上或為上訴意旨所指摘，或為本
院得依職權調查之事項，應認原判決有撤銷發回更審之原因。
據上論結，應依刑事訴訟法第三百九十七條、第四百零一條，判
決如主文。
中　　華　　民　　國　九十四　年　　六　　月　　九　　日
                      最高法院刑事第十庭
                          審判長法官  陳　正　庸
                                法官  賴　忠　星
                                法官  林　開　任
                                法官  林　立　華
                                法官  陳　朱　貴
      本件正本證明與原本無異
                                      書  記  官
中　　華　　民　　國　九十四　年　　六　　月　 十七 　日
                                                      Ｑ
